ACORDAO-COMPLETO-2375187

ACÓRDÃO 6495/2020 ATA 18/2020 - PRIMEIRA CÂMARA

VISTOS, relatados e discutidos estes autos de tomada de contas especial instaurada pela Caixa Econômica Federal, contra José Rômulo Carneiro de Albuquerque Neto e Leonardo José Barbalho Carneiro, em razão da execução parcial dos recursos transferidos mediante o Contrato de Repasse 196.347-05/2006, celebrado com o Município de Pitimbu/PB, tendo por objeto a "urbanização da orla";
ACORDAM os Ministros do Tribunal de Contas da União, reunidos em sessão da Primeira Câmara, diante das razões expostas pelo relator, em: 
9.1. excluir Leonardo José Barbalho Carneiro do rol de responsáveis desta tomada de contas especial; 
9.2. considerar revel, para todos os efeitos, José Rômulo Carneiro de Albuquerque Neto e dar prosseguimento ao processo, nos termos do art.12, § 3º, da Lei 8.443/1992;
9.3. julgar irregulares as contas de José Rômulo Carneiro de Albuquerque Neto, nos termos dos arts. 1º, inciso I, 16, inciso III, alínea 'b' e 'c', 19 e 23, inciso III, da Lei 8.443/1992, condenando-o ao pagamento das importâncias a seguir especificadas, atualizadas monetariamente e acrescidas dos juros de mora, calculados a partir das datas discriminadas até a data da efetiva quitação do débito, fixando-lhe o prazo de quinze dias, para que comprove, perante o Tribunal (art. 214, inciso III, alínea "a", do Regimento Interno) , a devolução das referidas quantias ao Tesouro Nacional:
	Data Ocorrência
	Valor (R$) 

	24/1/2008
	71.472,12

	24/3/2008
	62.244,07

	10/6/2008
	71.996,14

	12/9/2008
	75.436,83

	27/8/2010
	17.989,35

	2/2/2012
	66.783,12

9.4. aplicar a José Rômulo Carneiro de Albuquerque Neto multa individual no valor de R$ 350.000,00 (trezentos e cinquenta mil reais) , com fundamento no art. 57 da Lei 8.443/1992, fixando-lhe o prazo de quinze dias, a contar da notificação, para comprovar, perante o Tribunal (art. 214, inciso III, alínea "a", do Regimento Interno) , o recolhimento do valor ao Tesouro Nacional, atualizado monetariamente, entre a data do presente acórdão e a do efetivo recolhimento, se pago após o vencimento, na forma da legislação em vigor:
9.5. autorizar, desde logo, nos termos do art. 28, inciso II, da Lei 8.443/1992, a cobrança judicial da dívida, caso não atendida a notificação;
9.6. dar ciência desta deliberação à Caixa Econômica Federal, aos responsáveis e à Procuradoria da República no Estado da Paraíba, nos termos do § 3º do art. 16 da Lei 8.443/1992, para adoção das medidas que entender cabíveis.

Tomada de Contas Especial instaurado em razão da não execução do objeto do Contrato de Repasse n° 196.347-05/2006.

Primeira Câmara

Prefeitura Municipal de Pitimbu - PB.

3. Interessados/Responsáveis:
3.1. Responsáveis: José Rômulo Carneiro de Albuquerque Neto (XXX.352.054-XX); Leonardo Jose Barbalho Carneiro (XXX.164.574-XX).

13.1. Ministros presentes: Benjamin Zymler (na Presidência), Walton Alencar Rodrigues (Relator), Bruno Dantas e Vital do Rêgo.

WALTON ALENCAR RODRIGUES

Adoto, como relatório, instrução elaborada no âmbito da Secex/TCE, que contou com anuência do MPTCU (peças 13-16) :
INTRODUÇÃO 
1.	Trata de Tomada de Contas Especial instaurada pela Caixa Econômica Federal - Caixa, em desfavor do ex-prefeito e atual prefeito do município de Pitimbu/PB, Srs. José Rômulo Carneiro de Albuquerque Neto (2009 a 2012) , CPF XXX.352.054-XX e Leonardo José Barbalho Carneiro (2013 a 2020) , CPF XXX.164.574-XX, em razão da não execução do objeto do Contrato de Repasse n° 196.347-05/2006 (peça 2, p. 41-53) , celebrado com o Município de Pitimbu/PB, tendo por objeto a "urbanização da orla", no Município, conforme o Plano de Trabalho à peça 2, p.19-20, com vigência estipulada para o período de 2/8/2006 a 5/6/2013 (peça 2, p. 51, 53 e 65) . A irregularidade está materializada pela infringência ao parágrafo único do art. 70 da Constituição Federal, ao art. 8° da Lei 8.443/1992 e à cláusula 32 do Contrato de Repasse em tela.
HISTÓRICO
2.	O Contrato de Repasse foi celebrado em 2/8/2006, sendo previstos recursos no valor de R$ 820.000,00 para a execução do objeto, dos quais R$ 780.000,00 seriam provenientes do Orçamento Geral da União - OGU, e R$ 40.000,00 (peça 2, p. 44) corresponderiam à contrapartida do município. Para pagamentos dos serviços que foram executados, a Caixa Econômica desbloqueou recursos conforme quadro abaixo (Peça 2, p. 4) .
	Data
	Valor desbloqueio União
	Valor desbloqueio contrapartida
	TOTAL

	24/1/2008
	71.472,12
	3.711,53
	75.183,65

	24/3/2008
	62.244,07
	3.185,29
	65.429,36

	10/6/2008
	71.996,14
	3.684,35
	75.680,49

	12/9/2008
	75.436,83
	3.860,42
	79.297,25

	27/8/2010
	17.989,35
	920,59
	18.909,94

	2/2/2012
	66.783,12
	3.417,58
	70.200,70

	TOTAL
	365.921,63
	18.779,76
	384.701,39

3.	Dos desbloqueios efetuados foram apresentadas as seguintes prestações de contas:
	Data desbloqueio
	Valor total
	Data PCP
	Aprovada?

	24/1/2008
	75.183,65
	08/2/2008
	SIM

	24/3/2008
	65.429,36
	26/3/2008
	SIM

	10/6/2008
	75.680,49
	18/6/2008
	SIM

	12/9/2008
	79.297,25
	14/4/2009
	SIM

	27/8/2010
	18.909,94
	17/11/2011
	SIM

	2/2/2012
	70.200,70
	-
	NÃO

4.	Conforme documento à peça 3, p. 39, o saldo de repasse e de rendimentos da aplicação dos recursos no mercado financeiro foi restituído ao Tesouro Nacional.
5.	A instauração da Tomada de Contas Especial foi materializada pela não execução do objeto, conforme consignado no Relatório de Acompanhamento de Engenharia Caixa, à peça 3, p. 13-15, datado de 20/9/2011, segundo o qual a obra foi paralisada com 34,61% de execução. Segundo o Relatório, "no momento da nossa visita a obra encontrava-se parada, sem funcionários e sem materiais. A coberta do módulo do quiosque já existente, encontra-se fletida, com apoios subdimensionados, podendo ruir caso não haja providências". De acordo com o Parecer Circunstanciado - TCE à peça 2, p. 3, no estado em que se encontra, a obra não apresenta funcionalidade total nem parcial, não gerando o benefício social esperado.
6.	No Relatório de Tomada de Contas Especial n° 313/2018, acostado à peça 3, p. 60-63, em que os fatos estão circunstanciados, a responsabilidade pelo dano causado ao erário foi atribuída solidariamente aos Senhores José Rômulo Carneiro de Albuquerque Neto e Leonardo José Barbalho Carneiro, ocupantes dos cargos prefeitos à época da ocorrência dos fatos, em razão da não execução do objeto do Contrato de Repasse em comento, apurando-se como Prejuízo o valor original de R$ 365.921,63".
7.	Em relação às responsabilidades o Tomador de Contas entendeu que "esta deve ser-imputada ao Senhor José Rômulo Carneiro de Albuquerque, Prefeito do Município de Pitimbu/PB no período de 2009 a 2012, visto que foi o gestor em cujo o mandato ocorreu a paralisação do empreendimento, mesmo dispondo de tempo e recursos suficientes para a execução e conclusão das obras. Sua omissão resultou em dano ao erário decorrente da ausência de funcionalidade do objeto não concluído. Na impossibilidade de fazê-lo, devidamente justificada, deveria adotar as providências necessárias com vistas ao resguardo do erário".
8.	A responsabilidade foi estendida ao Senhor Leonardo José Barbalho Carneiro, Prefeito do Município de Pitimbu/PB no período de 2013 a 2016. "Enquanto sucessor e em nome do Princípio da Continuidade Administrativa, a ele caberia retomara execução do objeto dotando-o de funcionalidade. Na impossibilidade de fazê-lo, devidamente justificada, deveria adotar as medidas necessárias para o resguardo dos recursos federais".
9.	Os responsáveis foram notificados. O Sr. José Rômulo Carneiro de Albuquerque em 8/10/2009, conforme Ofício de peça 2, p. 7-8 e AR de peça 2, p. 9. O Sr. Leonardo José Barbalho Carneiro em 10/11/2016, conforme ofício de peça 2, p. 11 e Ar de peça 2, p. 12.
10.	Isso posto, a Caixa Econômica emitiu o Relatório do Tomador de Contas Especial de Peça 3, p. 60-63, concluindo pelo débito no valor total dos valores repassados para execução dos serviços, totalizando R$ 365.921,63 em valores originais.
11.	A CGU manifestou-se por meio do relatório Peça 3, p. 68-70. O certificado de auditoria contas da Peça 2, p. 71 e o pronunciamento ministerial encontra-se juntado à Peça 3, p. 77.
12.	Na primeira intervenção desta Unidade Técnica, instrução inicial de peça 6, foi proposto, com anuência do Secretário, o afastamento da responsabilidade do Sr. Leonardo José Barbalho Carneiro, bem como a citação do Sr. José Rômulo Carneiro de Albuquerque Neto pelas seguintes irregularidades:
Irregularidade: não conclusão do objeto pactuado no contrato de repasse nº 196.347-05/2006, celebrado com o Município de Pitimbu/PB, tendo por objeto a "urbanização da orla", no Município, conforme o Plano de Trabalho, a despeito da existência de recursos disponíveis, observando-se a falta de funcionalidade dos serviços parcialmente executados.
Conduta: paralisar injustificadamente as obras objeto do Contrato de Repasse nº 196.347-05/2006, a despeito de haver recursos disponíveis.
Dispositivos violados:
Constituição Federal, art. 70, § único; Decreto Lei 200/1967, art. 93; Decreto Lei 93872/1986, art. 66; Cláusula 32 do Contrato de Repasse
Débitos:
	Data
	Valor

	24/1/2008
	71.472,12

	24/3/2008
	62.244,07

	10/6/2008
	71.996,14

	12/9/2008
	75.436,83

	27/8/2010
	17.989,35

	2/2/2012
	66.783,12

13.	O responsável foi citado por meio do Ofício 2283/2019 (peça 10) , AR em 21/5/2019 (peça 11) , todavia, não apresentou alegações de defesa.
EXAME TÉCNICO
Da validade das notificações:
14.	Sobre a revelia do Sr. José Rômulo Carneiro de Albuquerque Neto, preliminarmente, cumpre tecer breves considerações sobre a forma como são realizadas as comunicações processuais no TCU. A esse respeito, destacam-se o art. 179, do Regimento Interno do TCU (Resolução 155, de 4/12/2002) e o art. 4º, inciso III, § 1º, da Resolução TCU 170, de 30 de junho de 2004, in verbis:
Art. 179. A citação, a audiência ou a notificação, bem como a comunicação de diligência, farse-ão:
I - mediante ciência da parte, efetivada por servidor designado, por meio eletrônico, fac-símile, telegrama ou qualquer outra forma, desde que fique confirmada inequivocamente a entrega da comunicação ao destinatário;
II - mediante carta registrada, com aviso de recebimento que comprove a entrega no endereço do destinatário;
III - por edital publicado no Diário Oficial da União, quando o seu destinatário não for localizado
 (...) 
Art. 3º As comunicações serão dirigidas ao responsável, ou ao interessado, ou ao dirigente de órgão ou entidade, ou ao representante legal ou ao procurador constituído nos autos, com poderes expressos no mandato para esse fim, por meio de:
I - correio eletrônico, fac-símile ou telegrama;
II - servidor designado;
III - carta registrada, com aviso de recebimento;
IV - edital publicado no Diário Oficial da União, quando o seu destinatário não for localizado, nas hipóteses em que seja necessário o exercício de defesa.
Art. 4º. Consideram-se entregues as comunicações:
I - efetivadas conforme disposto nos incisos I e II do artigo anterior, mediante confirmação da ciência do destinatário;
II - realizadas na forma prevista no inciso III do artigo anterior, com o retorno do aviso de recebimento, entregue comprovadamente no endereço do destinatário;
III - na data de publicação do edital no Diário Oficial da União, quando realizadas na forma prevista no inciso IV do artigo anterior.
§ 1º O endereço do destinatário deverá ser previamente confirmado mediante consulta aos sistemas disponíveis ao Tribunal ou a outros meios de informação, a qual deverá ser juntada ao respectivo processo.
 (...) 
15.		Bem se vê, portanto, que a validade da citação via postal não depende de que o aviso de recebimento seja assinado pelo próprio destinatário da comunicação, o que dispensa, no caso em tela, a entrega do AR em "mãos próprias". A exigência da norma é no sentido de o Tribunal verificar se a correspondência foi entregue no endereço correto, residindo aqui a necessidade de certeza inequívoca. 
16.		Não é outra a orientação da jurisprudência do TCU, conforme se verifica dos julgados a seguir transcritos:
São válidas as comunicações processuais entregues, mediante carta registrada, no endereço correto do responsável, não havendo necessidade de que o recebimento seja feito por ele próprio (Acórdão 3648/2013-TCU-Segunda Câmara, Relator Ministro José Jorge) ;
É prescindível a entrega pessoal das comunicações pelo TCU, razão pela qual não há necessidade de que o aviso de recebimento seja assinado pelo próprio destinatário. Entregandose a correspondência no endereço correto do destinatário, presume-se o recebimento da citação. (Acórdão 1019/2008-TCU-Plenário, Relator Ministro Benjamin Zymler) ;
As comunicações do TCU, inclusive as citações, deverão ser realizadas mediante Aviso de Recebimento - AR, via Empresa Brasileira de Correios e Telégrafos, bastando para sua validade que se demonstre que a correspondência foi entregue no endereço correto. (Acórdão 1526/2007-TCU-Plenário, Relator Ministro Aroldo Cedraz) .
17.	A validade do critério de comunicação processual do TCU foi referendada pelo Supremo Tribunal Federal, nos termos do julgamento do MS-AgR 25.816/DF, por meio do qual se afirmou a desnecessidade da ciência pessoal do interessado, entendendo-se suficiente a comprovação da entrega do "AR" no endereço do destinatário:
EMENTA: AGRAVO REGIMENTAL. MANDADO DE SEGURANÇA. DESNECESSIDADE DE INTIMAÇÃO PESSOAL DAS DECISÕES DO TRIBUNAL DE CONTAS DA UNIÃO. ART. 179 DO REGIMENTO INTERNO DO TCU. INTIMAÇÃO DO ATO IMPUGNADO POR CARTA REGISTRADA, INICIADO O PRAZO DO ART. 18 DA LEI nº 1.533/51 DA DATA CONSTANTE DO AVISO DE RECEBIMENTO. DECADÊNCIA RECONHECIDA. AGRAVO IMPROVIDO.
O envio de carta registrada com aviso de recebimento está expressamente enumerado entre os meios de comunicação de que dispõe o Tribunal de Contas da União para proceder às suas intimações.
O inciso II do art. 179 do Regimento Interno do TCU é claro ao exigir apenas a comprovação da entrega no endereço do destinatário, bastando o aviso de recebimento simples
18.	No caso vertente, a citação do responsável se deu em endereço proveniente de pesquisa de endereços realizada pelo TCU, endereço constantes nos sistemas CPF da Receita Federal (peça 9) . A entrega do ofício citatório nesse endereço ficou comprovada.
19.	Nos processos do TCU, a revelia não leva à presunção de que seriam verdadeiras todas as imputações levantadas contra os responsáveis, diferentemente do que ocorre no processo civil, em que a revelia do réu opera a presunção da verdade dos fatos narrados pelo autor. Dessa forma, a avaliação da responsabilidade do agente não pode prescindir da prova existente no processo ou para ele carreada. 
20.	Ao não apresentar sua defesa, o responsável deixou de produzir prova da regular aplicação dos recursos sob sua responsabilidade, em afronta às normas que impõem aos gestores públicos a obrigação legal de, sempre que demandados pelos órgãos de controle, apresentar os documentos que demonstrem a correta utilização das verbas públicas, a exemplo do contido no art. 93, do Decreto Lei 200/1967: "Quem quer que utilize dinheiros públicos terá de justificar seu bom e regular emprego na conformidade das leis, regulamentos e normas emanadas das autoridades administrativas competentes." 
21.	Mesmo as alegações de defesa não sendo apresentadas, considerando o princípio da verdade real que rege esta Corte, procurou-se buscar, em manifestações do responsável na fase interna desta Tomada de Contas Especial, se havia algum argumento que pudesse ser aproveitado a seu favor. 
22.	 No entanto, o responsável não se manifestou na fase interna, não havendo, assim, nenhum argumento que possa vir a ser analisado e posteriormente servir para afastar as irregularidades apontadas.
PRESCRIÇÃO DA PRETENSÃO PUNITIVA
23.	Vale ressaltar que a pretensão punitiva, conforme Acórdão 1441/2016-TCU-Plenário, Relator Ministro Benjamin Zymler, que uniformizou a jurisprudência acerca dessa questão, subordina se ao prazo geral de prescrição indicado no art. 205, do Código Civil, que é de dez anos, contado da data de ocorrência da irregularidade sancionada, nos termos do art. 189, do Código Civil, sendo este prazo interrompido pelo ato que ordenar a citação, a audiência ou a oitiva do responsável.
24.	No caso em exame, não ocorreu a prescrição, uma vez que a irregularidade sancionada ocorreu em 2/2/2012, e o ato de ordenação da citação ocorreu em 30/4/2019.
25.	Em se tratando de processo em que a parte interessada não se manifestou acerca das irregularidades imputadas, não há elementos para que se possa efetivamente aferir e reconhecer a ocorrência de boa-fé na conduta do responsável, podendo este Tribunal, desde logo, proferir o julgamento de mérito pela irregularidade das contas, conforme os termos dos §§ 2º e 6º do art. 202 do Regimento Interno do TCU (Acórdão 2064/2011-TCU-Primeira Câmara, relator Ministro Ubiratan Aguiar; Acórdão 6182/2011-TCU-Primeira Câmara, relator Ministro Weber de Oliveira; Acórdão 4072/2010-TCU-Primeira Câmara, relator Ministro Valmir Campelo; Acórdão 1189/2009-TCU-Primeira Câmara, relator Ministro Marcos Bemquerer; e Acórdão 731/2008-TCU-Plenário, relator Ministro Aroldo Cedraz) .
26.	Dessa forma, o responsável deve ser considerado revel, nos termos do art. 12, §3º, da Lei 8.443/1992, devendo as contas serem julgadas irregulares, condenando-o ao débito apurado e aplicando-lhe a multa prevista no art. 57, da Lei 8.443/1992.
CONCLUSÃO
27.		Em face da análise promovida na seção "Exame Técnico", verifica-se que o responsável não logrou comprovar a boa e regular aplicação dos recursos. E, instado a se manifestar, optou pelo silêncio, configurando a revelia, nos termos do § 3º, do art. 12, da Lei 8.443/1992.
28.	Vale ressaltar que a jurisprudência pacífica nesta Corte é no sentido da imprescritibilidade das ações de ressarcimento ao erário (Súmula TCU 282) . Dessa forma, identificado dano ao erário, deve se instaurar e julgar o processo de tomada de contas especial para responsabilizar seus agentes causadores, respeitando o direito ao contraditório e à ampla defesa, independentemente de quando ocorreram os atos impugnados.
29.	Verifica-se também que não houve a prescrição da pretensão punitiva, conforme análise já realizada.
30.	Tendo em vista que não constam dos autos elementos que permitam reconhecer a boa-fé do responsável, sugere-se que as suas contas sejam julgadas irregulares, nos termos do art. 202, § 6º, do RI/TCU, com a imputação do débito atualizado monetariamente e acrescido de juros de mora, nos termos do art. 202, §1º do RI/TCU, descontado o valor eventualmente recolhido, com a aplicação da multa prevista no art. 57, da Lei 8.443/1992.
31.	Por fim, como não houve elementos que pudessem modificar o entendimento acerca das irregularidades em apuração, mantém-se a matriz de responsabilização presente na instrução inicial (peça 6) .
32.	Por derradeiro, informa-se que há débito imputável ao responsável arrolado em outros processos em tramitação no Tribunal: Processo 017.941/2017-2, Processo 018.216/2017-0, Processo 019.330/2017-0, Processo 019.350/2017-1 e Processo 026.996/2018-9, 
PROPOSTA DE ENCAMINHAMENTO
33.	Diante do exposto, submetem-se os autos à consideração superior, propondo:
a) afastar a responsabilidade do Sr. Leonardo José Barbalho Carneiro, CPF XXX.164.574-XX, Prefeito de Pitimbu/PB, gestão 2013 a 2020;
b) 	considerar revel o responsável Sr. José Rômulo Carneiro de Albuquerque Neto, CPF XXX.352.054-XX, ex-Prefeito do Município de Pitimbu/PB, gestão 2009 a 2012, para todos os efeitos, dando-se prosseguimento ao processo, com fulcro no art. 12, § 3º, da Lei 8.443/1992; 
c)	 julgar irregulares, nos termos dos arts. 1º, inciso I, 16, inciso III, alíneas "c", da Lei 8.443/1992, c/c os arts. 19 e 23, inciso III, da mesma Lei, as contas do responsável José Rômulo Carneiro de Albuquerque Neto, CPF XXX.352.054-XX, ex-Prefeito do Município de Pitimbu/PB, gestão 2009 a 2012, condenando-o ao pagamento das importâncias a seguir especificadas, atualizadas monetariamente e acrescidas dos juros de mora, calculadas a partir das datas discriminadas até a data da efetiva quitação do débito, fixando-lhe o prazo de quinze dias, para que comprove, perante o Tribunal, o recolhimento das referidas quantias aos cofres do Tesouro Nacional, nos termos do art. 23, inciso III, alínea "a", da citada lei, c/c o art. 214, inciso III, alínea a, do Regimento Interno;  
Débitos:
	Data
	Valor

	24/1/2008
	71.472,12

	24/3/2008
	62.244,07

	10/6/2008
	71.996,14

	12/9/2008
	75.436,83

	27/8/2010
	17.989,35

	2/2/2012
	66.783,12

d) aplicar individualmente ao responsável José Rômulo Carneiro de Albuquerque Neto, CPF XXX.352.054-XX, ex-Prefeito do Município de Pitimbu/PB, gestão 2009 a 2012, a multa prevista no art. 57, da Lei 8.443/1992, c/c o art. 267, do RI/TCU, fixando-lhe o prazo de quinze dias, a contar da notificação, para que comprove, perante o Tribunal (art. 214, inciso III, alínea a, do Regimento Interno do TCU) , o recolhimento da dívida aos cofres do Tesouro Nacional, atualizada monetariamente desde a data do acórdão que vier a ser proferido por este Tribunal até a do efetivo recolhimento, se paga após o vencimento, na forma da legislação em vigor;
e) 		autorizar, desde logo, a cobrança judicial das dívidas, caso não atendida a notificação, na forma do disposto no art. 28, inciso II, da Lei 8.443/1992;
f) 	autorizar também, desde logo, se requerido, com fundamento no art. 28, inciso I, da Lei 8.443/1992, c/c o art. 217, §§ 1º e 2º, do Regimento Interno, o parcelamento das dívidas em até 36 parcelas, incidindo, sobre cada parcela, corrigida monetariamente, os correspondentes acréscimos legais, fixando-lhe o prazo de quinze dias, a contar do recebimento da notificação, para comprovar, perante o Tribunal, o recolhimento da primeira parcela, e de trinta dias, a contar da parcela anterior, para comprovar o recolhimento das demais parcelas, devendo incidir, sobre cada valor mensal, atualizado monetariamente, os juros de mora devidos, no caso do débito, na forma prevista na legislação em vigor, alertando o responsável de que a falta de comprovação do recolhimento de qualquer parcela importará o vencimento antecipado do saldo devedor, nos termos do § 2º do art. 217 do Regimento Interno deste Tribunal; 
g) 	enviar cópia do Acórdão a ser prolatado, bem como do Relatório e do Voto que o fundamentarem à Procuradoria da República no Estado da Paraíba, nos termos do § 3º do art. 16 da Lei 8.443/1992, c/c o § 7º do art. 209 do Regimento Interno do TCU, para adoção das medidas cabíveis; e
h) 	enviar cópia do Acórdão que vier a ser proferido à Caixa Econômica Federal e ao responsável, para ciência, informando que a presente deliberação, acompanhada do Relatório e do Voto que a fundamenta, está disponível para a consulta no endereço www.tcu.gov.br/acordaos, além de esclarecer que, caso requerido, o TCU poderá fornecer sem custos as correspondentes cópias, de forma impressa.

não há

Procuradora-Geral Cristina Machado da Costa e Silva.

TOMADA DE CONTAS ESPECIAL. CONTRATO DE REPASSE. EXECUÇÃO PARCIAL SEM APROVEITAMENTO DA PARCELA REALIZADA. AFASTAMENTO DA RESPONSABILIDADE DO PREFEITO SUCESSOR. CITAÇÃO. REVELIA. CONTAS IRREGULARES. DÉBITO. MULTA.

TOMADA DE CONTAS ESPECIAL (TCE)

Secretaria de Controle Externo de Tomada de Contas Especial (SecexTCE).

Trata-se de tomada de contas especial instaurada pela Caixa Econômica Federal, contra José Rômulo Carneiro de Albuquerque Neto e Leonardo José Barbalho Carneiro, ex-prefeitos de Pitimbu/PB, gestões 2009-2012 e 2013-2016, respectivamente, em razão da não execução do Contrato de Repasse 196.347-05/2006, que teve por objeto a urbanização da orla do Município.
	Foram transferidos à conta corrente vinculada ao contrato de repasse R$ 780.000,00. No entanto, apenas R$ 365.921,63 foram desbloqueados, conforme execução dos serviços e prestações de contas parciais, entre 24/1/2008 e 2/2/2012.
	O tomador de contas concluiu pela irregularidade das contas dos responsáveis, tendo em vista a execução de apenas 34,61% do objeto, sem aproveitamento da parcela realizada.
	No Tribunal, a unidade técnica entendeu pertinente afastar a responsabilidade do prefeito sucessor e citou José Rômulo Carneiro de Albuquerque Neto pela paralisação e não conclusão do empreendimento.
	O responsável, regularmente citado, não apresentou alegações de defesa.
	A unidade instrutora e o MPTCU opinaram pela irregularidade das contas, com a correspondente imputação de débito e aplicação de multa.
	Acolho os pareceres constantes dos autos como razões de decidir, sem prejuízo das observações a seguir.
	Nos casos de inexecução parcial do objeto, deve ser imputado débito integral ao gestor quando ocorrer, cumulativamente, não alcance do objetivo estabelecido, ausência de comprovação da possibilidade de aproveitamento da parcela executada e suspensão da liberação do restante dos recursos ocasionada por culpa do gestor. 
	A Caixa, em vistoria realizada em 20/09/2011, atestou paralisação da obra, com vícios construtivos e execução de 34,61% dos serviços previstos. O último desbloqueio de recursos, relativo ao que foi até então atestado, ocorreu em 02/02/2012. Assim, as três condições citadas ocorreram na gestão de José Rômulo Carneiro de Albuquerque Neto e o débito a ser-lhe imputado corresponde à totalidade dos valores transferidos. 
	Anuo com o afastamento da responsabilidade de Leonardo José Barbalho Carneiro, prefeito sucessor, uma vez que não executou despesas e não ocorreram desbloqueios de recursos em sua gestão. 	Reconhecida a revelia e analisados os documentos constantes dos autos, estando ausentes elementos que demonstrem boa-fé ou ocorrência de outros excludentes de ilicitude, julgo irregulares as contas de José Rômulo Carneiro de Albuquerque Neto, condenando-o a ressarcir o dano de R$ 672.280,00, atualizado em 28/5/2020. 
	Aplico-lhe, ainda, a multa individual prevista no artigo 57 da Lei 8.443/1992.
	Feitas essas considerações, voto para que o Tribunal adote a minuta de acórdão que ora submeto à apreciação do Colegiado. 
TCU, Sala das Sessões Ministro Luciano Brandão Alves de Souza, em 9 de junho de 2020.
WALTON ALENCAR RODRIGUES
Relator